臺灣基隆地方法院民事裁定  
109年度監宣字第128號
聲  請  人  王惠珍  

相對人即受
輔助宣告人  王連素蘭

上列聲請人聲請監護宣告事件，本院裁定如下：
    主    文
宣告王連素蘭（女，民國00年0月0日生，身分證統一編號：Z000
000000號）為受輔助宣告之人。
選定王惠珍（女，民國00年0月00日生，身分證統一編號：Z0000
00000號）為受輔助宣告之人之輔助人。
聲請費用新臺幣壹仟元由受輔助宣告之人負擔。
 理  由
一、聲請意旨略以：聲請人之母即相對人王連素蘭於民國109年6
    月5日因中風，致不能為意思表示或受意思表示，為此聲請
    對其為監護之宣告，並聲請選任聲請人為監護人及指定王建
    明為會同開立財產清冊之人，嗣於109年10月14日具狀變更
    聲請對相對人為輔助之宣告等語。
二、按對於因精神障礙或其他心智缺陷，致不能為意思表示或受
    意思表示，或不能辨識其意思表示之效果者，法院得因本人
    、配偶、四親等內之親屬、最近一年有同居事實之其他親屬
    、檢察官、主管機關或社會福利機構之聲請，為監護之宣告
    ；法院對於監護之聲請，認為未達第1項之程度者，得依第1
    5條之1第1項規定，為輔助之宣告；對於因精神障礙或其他
    心智缺陷，致其為意思表示或受意思表示，或辨識其意思表
    示效果之能力，顯有不足者，法院得因本人、配偶、四親等
    內之親屬、最近一年有同居事實之其他親屬、檢察官、主管
    機關或社會福利機構之聲請，為輔助之宣告，民法第14條第
    1項、第3項、第15條之1第1項分別定有明文。又法院對於監
    護宣告之聲請，認為未達應受監護宣告之程度，而有輔助宣
    告之原因者，得依聲請或依職權以裁定為輔助之宣告，家事
    事件法第174條第1項定有明文。次按受輔助宣告之人，應置
    輔助人；輔助人及有關輔助之職務，準用第1095條、第1096
    條、第1098條第2項、第1100條、第1102條、第1103條第2項
    、第1104條、第1106條、第1106條之1、第1109條、第1111
    條至第1111條之2、第1112條之1及第1112條之2之規定；法
    院為輔助之宣告時，應依職權就配偶、四親等內之親屬、最
    近一年有同居事實之其他親屬、主管機關、社會福利機構或
    其他適當之人選定一人或數人為輔助人；而法院選定輔助人
    時，應依受輔助宣告之人之最佳利益，優先考量受輔助宣告
    之人之意見，審酌一切情狀，並注意下列事項：一受輔助宣
    告之人之身心狀態與生活及財產狀況。二受輔助宣告之人與
    其配偶、子女或其他共同生活之人間之情感狀況。三輔助人
    之職業、經歷、意見及其與受輔助宣告之人之利害關係。四
    法人為輔助人時，其事業之種類與內容，法人及其代表人與
    受輔助宣告之人之利害關係，民法第1113條之1、第1111條
    、第1111條之1亦分別定有明文。
三、經查：
  ㈠聲請人主張之前揭事實，業據其提出衛生福利部基隆醫院診 
    斷證明書、戶籍謄本為證。又經本院囑託長庚醫療財團法人
    基隆長庚紀念醫院就相對人之精神狀態予以鑑定，鑑定結果
    略以：連女（即相對人）於今年連續因腦出血、跌倒，致認
    知功能下降，無法獨立生活。其生活狀況及現在身心狀態經
    檢查結果：連女可正常行走，有適當眼神接觸、臉部表情變
    化，可正常回應測試者，在定向感方面，其對人無缺損，但
    對於時間與地點有所缺損。連女對保存外界訊息之能力缺損
    ，少與人正常溝通及交流，社會功能缺損。日常生活需家人
    24小時照護。綜合以上所述，連女之過去生活史、疾病史、
    身體檢查及精神狀態檢查結果，認連女因「失智症」，致其
    為意思表示、受意思表示和辨識其意思表示效果之能力已達
    「部分不能」之程度等語，有長庚醫療財團法人基隆長庚紀
    念醫院109年10月6日長庚院基字第1090900084號函附精神鑑
    定報告書乙件在卷可按。綜合上情，足認相對人確有心智缺
    陷，然其為意思表示或受意思表示或辨識其意思表示效果之
    能力係顯有不足，非完全不能為意思表示、受意思表示或完
    全不能辨識其意思表示之效果，自未達應受監護宣告之程度
    。從而，聲請人聲請對相對人為監護之宣告，尚非允當，惟
    相對人仍有受輔助之必要，爰依聲請人聲請對相對人為輔助
    之宣告。
  ㈡又查聲請人係相對人之女，現與相對人同住並負責相對人之
    醫療與生活事物，彼此關係密切，自適宜擔任相對人之輔助
    人，是本院參酌上情，認由聲請人擔任相對人之輔助人，應
    能符合相對人之最佳利益，爰選定聲請人王惠珍為相對人之
    輔助人。
四、末按依民法第15條之2規定可知，受輔助宣告之人並未喪失
    行為能力，且依法並未完全剝奪其財產處分權。復參酌民法
    第1113條之1規定，並無準用同法第1094條、第1099條及第1
    099條之1、第1103條第1項規定，亦即受輔助宣告人之財產
    ，不由輔助人管理，輔助人對於受輔助宣告人之財產，自無
    依規定會同經法院或主管機關所指定之人開具財產清冊，並
    陳報法院之必要。而本件相對人之精神或心智狀況未達監護
    宣告之程度，經本院對相對人為輔助宣告，依前揭說明，本
    件自毋庸指定會同開具財產清冊之人，附此敘明。
五、依家事事件法第177條第2項、第164條第2項，裁定如主文。
中　　華　　民　　國　　109 　年　　10　　月　　26　　日
                  家事法庭法  官 何怡穎
以上正本係照原本作成。　　　　　　　　　
如不服本裁定應於送達後10日內向本院提出抗告狀，並繳納抗告
費新臺幣1,000元。
中　　華　　民　　國　　109 　年　　10　　月　　26　　日
                          書記官  蕭利峰